---
title: "Plan de Gestión de Software de Investigación"
author: "[Nombre del Investigador]"
date: "`r Sys.Date()`" 
format: 
  html:
    toc: true
    toc-depth: 3
    theme: cosmo
    code-fold: false
    embed-resources: true
  pdf:
    toc: true
    number-sections: true
    colorlinks: true
  docx:
    toc: true
    number-sections: true
lang: es
---

```{r setup, include=FALSE}
knitr::opts_chunk$set(echo = FALSE, warning = FALSE, message = FALSE)
library(knitr)
library(DT)
```

# Introducción

Este documento presenta el Plan de Gestión de Software para el proyecto de investigación \[**NOMBRE DEL PROYECTO**\]. El objetivo es establecer las mejores prácticas para el desarrollo, documentación, preservación y difusión del software desarrollado durante la investigación.

------------------------------------------------------------------------

# 1. Descripción del Software

## Nombre del proyecto

**\[Escribe el nombre del software o del proyecto de investigación\]**

## Identificación

\[Describe de forma breve qué hace el software, su propósito y los problemas que resuelve.\]

```{r descripcion-table}
# Tabla resumen del proyecto
descripcion_data <- data.frame(
  Aspecto = c("Nombre del Software", 
              "Versión Inicial", 
              "Propósito Principal", 
              "Usuarios Objetivo",
              "Dominio de Aplicación"),
  Detalle = c("[A completar]", 
              "[A completar]", 
              "[A completar]", 
              "[A completar]",
              "[A completar]")
)

kable(descripcion_data, 
      caption = "Información General del Software",
      col.names = c("Aspecto", "Detalle"))
```

## Lenguaje(s) de programación y tecnologías

\[Enumera los lenguajes, librerías, frameworks y otras tecnologías que se utilizarán\]

**Ejemplos:**

-   R (versión 4.3+)
-   Python 3.9+
-   Librerías principales: tidyverse, ggplot2, shiny
-   Base de datos: PostgreSQL
-   Frameworks: Quarto, RMarkdown

## Estado de desarrollo

-   [ ] Software nuevo
-   [ ] Basado en proyecto existente
-   [ ] Versión beta
-   [ ] En producción
-   [ ] Otro: \_\_\_\_\_\_\_\_\_\_\_

------------------------------------------------------------------------

# 2. Requisitos de Desarrollo

## Control de versiones

**Sistema:** \[Git / SVN / Mercurial\]\
**Repositorio principal:** \[URL del repositorio\]

```{r git-workflow}
# Ejemplo de flujo de trabajo con Git
git_workflow <- data.frame(
  Rama = c("main", "develop", "feature/*", "hotfix/*"),
  Propósito = c("Código estable de producción",
                "Integración de nuevas características", 
                "Desarrollo de características específicas",
                "Correcciones urgentes"),
  stringsAsFactors = FALSE
)

kable(git_workflow, 
      caption = "Estrategia de Ramas en Git")
```

## Entorno de desarrollo

\[Describe cómo se gestionará la reproducibilidad del entorno\]

**Herramientas recomendadas:**

-   `renv` para gestión de dependencias en R
-   Docker para containerización
-   `conda` environments para Python
-   Virtual environments

```{r entorno-setup, eval=FALSE, echo=TRUE}
# Ejemplo de configuración de entorno R
install.packages("renv")
renv::init()
renv::snapshot()
```

## Gestión de dependencias

\[Menciona cómo se registrarán las dependencias del proyecto\]

-   **R:** Archivo `renv.lock`
-   **Python:** `requirements.txt` o `environment.yml`
-   **Sistema:** Dockerfile

------------------------------------------------------------------------

# 3. Calidad y Pruebas

## Pruebas del código

\[Describe el plan de pruebas\]

```{r testing-strategy}
# Estrategia de pruebas
testing_data <- data.frame(
  `Tipo de Prueba` = c("Pruebas Unitarias", 
                       "Pruebas de Integración", 
                       "Pruebas de Sistema",
                       "Pruebas de Rendimiento"),
  Herramienta = c("testthat (R), pytest (Python)", 
                  "Integración continua (GitHub Actions)", 
                  "Pruebas manuales y automatizadas",
                  "Benchmarking y profiling"),
  Frecuencia = c("Cada commit", 
                 "Antes de cada merge", 
                 "Antes de cada release",
                 "Mensual o por milestone")
)

kable(testing_data, 
      caption = "Estrategia de Pruebas")
```

## Documentación del código

\[Explica cómo se documentará el código internamente\]

**Estándares:**

-   Uso de docstrings/roxygen2 en cada función
-   Comentarios inline para lógica compleja
-   Documentación de APIs
-   Ejemplos de uso

```{r doc-example, eval=FALSE, echo=TRUE}
#' Función ejemplo con documentación roxygen2
#' 
#' @param x Vector numérico de entrada
#' @param method Método de cálculo ("mean" o "median")
#' @return Valor calculado
#' @examples
#' calcular_estadistica(c(1,2,3,4,5), "mean")
#' @export
calcular_estadistica <- function(x, method = "mean") {
  # Implementación de la función
}
```

## Documentación para el usuario

\[Detalla cómo se creará la documentación para usuarios\]

**Componentes:**

-   README.md detallado
-   Guías de instalación
-   Tutoriales paso a paso
-   Documentación de API
-   FAQ

------------------------------------------------------------------------

# 4. Colaboración y Acceso

## Licencia de software

**Licencia seleccionada:** \[MIT / GPL v3 / Apache 2.0 / BSD / Otra\]

```{r license-comparison}
# Comparación de licencias comunes
licenses_data <- data.frame(
  Licencia = c("MIT", "Apache 2.0", "GPL v3", "BSD 3-Clause"),
  Permisividad = c("Muy permisiva", "Permisiva", "Copyleft", "Permisiva"),
  `Uso Comercial` = c("Sí", "Sí", "Sí*", "Sí"),
  `Requiere Atribución` = c("Sí", "Sí", "Sí", "Sí")
)

kable(licenses_data, 
      caption = "Comparación de Licencias de Software")
```

## Repositorio público

**Plataforma:** \[GitHub / GitLab / Bitbucket\]\
**URL:** \[URL del repositorio público\]

## DOI para citación

**Servicio:** \[Zenodo / figshare / Otros\]\
**DOI:** \[Se asignará al momento de la publicación\]

------------------------------------------------------------------------

# 5. Preservación y Difusión

## Plan de archivo a largo plazo

\[Describe estrategias de preservación\]

```{r preservation-plan}
# Plan de preservación
preservation_data <- data.frame(
  Estrategia = c("Repositorio institucional", 
                 "Zenodo", 
                 "Software Heritage",
                 "Backup local"),
  Frecuencia = c("Cada release mayor", 
                 "Cada release", 
                 "Automático",
                 "Semanal"),
  Responsable = c("[Nombre]", 
                  "[Nombre]", 
                  "Automático",
                  "[Nombre]")
)

kable(preservation_data, 
      caption = "Estrategia de Preservación")
```

## Plan de difusión

\[Enumera estrategias de difusión\]

**Canales de difusión:**

-   [ ] Publicación en JOSS (Journal of Open Source Software)
-   [ ] Presentación en conferencias científicas
-   [ ] Redes sociales académicas (ResearchGate, Academia.edu)
-   [ ] Blog posts y artículos divulgativos
-   [ ] Workshops y seminarios
-   [ ] Colaboraciones con otros investigadores

------------------------------------------------------------------------

# 6. Cronograma y Hitos

```{r timeline}
# Cronograma de desarrollo
timeline_data <- data.frame(
  Hito = c("Configuración inicial del proyecto",
           "Primera versión funcional (MVP)",
           "Implementación de pruebas",
           "Documentación completa",
           "Primera release pública",
           "Publicación científica"),
  `Fecha Objetivo` = c("[Fecha]", "[Fecha]", "[Fecha]", 
                       "[Fecha]", "[Fecha]", "[Fecha]"),
  Estado = c("[ ] Pendiente", "[ ] Pendiente", "[ ] Pendiente",
             "[ ] Pendiente", "[ ] Pendiente", "[ ] Pendiente")
)

kable(timeline_data, 
      caption = "Cronograma de Desarrollo")
```

------------------------------------------------------------------------

# 7. Recursos y Presupuesto

## Recursos humanos

-   **Desarrollador principal:** \[Nombre y dedicación\]
-   **Colaboradores:** \[Lista de colaboradores\]
-   **Revisores de código:** \[Nombres\]

## Recursos técnicos

-   **Hardware:** \[Especificaciones necesarias\]
-   **Software:** \[Licencias y herramientas\]
-   **Servicios cloud:** \[Si aplica\]

```{r budget-estimate}
# Estimación de costos (opcional)
budget_data <- data.frame(
  Concepto = c("Tiempo de desarrollo", 
               "Servicios cloud",
               "Licencias de software",
               "Hardware adicional"),
  `Costo Estimado` = c("[Horas × tarifa]", 
                       "[$/mes]", 
                       "[$/año]",
                       "[$ total]"),
  Notas = c("Tiempo del investigador principal",
            "GitHub Pro, servidores",
            "Si se requieren licencias propietarias",
            "Hardware especializado si es necesario")
)

kable(budget_data, 
      caption = "Estimación de Recursos")
```

------------------------------------------------------------------------

# 8. Evaluación y Métricas

## Métricas de calidad

-   Cobertura de pruebas: \> 80%
-   Documentación: Todas las funciones públicas documentadas
-   Issues abiertas: \< 10% del total
-   Tiempo de resolución de bugs: \< 1 semana

## Métricas de impacto

-   Número de descargas/clones
-   Citas académicas
-   Contribuciones externas
-   Uso en otros proyectos

------------------------------------------------------------------------

# Notas y Observaciones

\[Espacio para notas adicionales, consideraciones especiales, o información relevante específica del proyecto\]

------------------------------------------------------------------------

**Fecha de última actualización:** `r Sys.Date()`\
**Versión del documento:** 1.0\
**Próxima revisión:** \[Fecha de próxima revisión programada\]

------------------------------------------------------------------------

*Este documento es un documento vivo que debe ser revisado y actualizado regularmente durante el ciclo de vida del proyecto.*
